臺灣高等法院臺南分院民事判決　95年度上易字第235號
　　上　訴　人　甲○○
　　訴訟代理人　劉意　律師
　　被 上 訴人　乙○○
上列當事人間請求侵權行為損害賠償事件，上訴人對於中華民國
95 年9月29日臺灣嘉義地方法院第一審判決（95年度訴字第396
號）提起上訴，上訴人並為訴之追加，本院於96年3月27日言詞
辯論終結，判決如下：
    主      文
上訴駁回。
被上訴人應給付上訴人新台幣四萬五千元。
其餘追加之訴駁回。
第二審訴訟費用，由上訴人負擔；追加之訴訴訟費用，由被上訴
人負擔十分之三，餘由上訴人負擔。
    事實及理由
一、上訴人主張意旨略以：被上訴人於93年9月5日上午10時15分
    許，駕駛車號SB-2021號自小客貨車，行經嘉義縣大林鎮縣
    道162線8.5公里行車管制號誌交岔路口，未注意車前狀況，
    適因訴外人張燦池所駕駛搭載上訴人車號HD-4938號之自小
    客車左轉時未讓直行車先行，因而發生撞擊，致伊受有左手
    臂肱骨骨折、左側顏面撕裂長約15公分、左側顴骨骨折並傷
    及顏面神經傷害，致伊受有4,551,270元（含醫藥費31,879
    元、看護費用36,500元、薪資損害108,000元、喪失勞動能
    力3,874,891元及精神慰撫金50萬元）之損害，在承擔訴外
    人張燦池之60%過失後，爰依侵權行為損害賠償法律關係請
    求被上訴人賠償1,820, 508元及93年9月6日起算之遲延利息
    ，原審僅准123,574元及自95年7月7日起算之遲延利息，而
    駁回其餘部分之請求，尚有未洽。其認定過失相抵比例部分
    不當，被上訴人應負擔40 %過失責任，又駁回喪失勞動能力
    （疤痕15公分為勞工保險條例第53條所定殘廢給付標準表之
    第8級殘障
    ）、及精神慰撫金中10萬元之請求，均有不當，爰就其中
    100萬元提起上訴，並追加請求除疤整形美容費用15萬元，
    聲明求為判決：
    (一)原判決關於下列第2項部分廢棄。
    (二)被上訴人應再給付上訴人新台幣100萬元。
    (三)被上訴人應給付上訴人新台幣15萬元。
    (四)第1、2審訴訟費用由被上訴人負擔。
二、被上訴人則以：上訴人顏面受損，不影響其工作能力，其主
    張喪失勞動能力61.52%並無理由。本件係因訴外人張燦池所
    駕駛自小客車，行經行車管制號誌交岔路口，未行至路口中
    心處左轉，且未讓直行車先行，為肇事主因，伊為直行車，
    已行至近斑馬線而被張燦池所撞及，張車違反交通法規，上
    訴人請求損害賠償之對象應該為訴外人張燦池云云置辯，原
    審駁回其餘部分之請求，即無不合，聲明求為判決：
    (一)上訴及追加之訴均駁回。
    (二)第二審訴訟費用由上訴人負擔。
三、上訴人主張被上訴人於民國93年9月5日上午10時15分許，駕
    駛車號SB-2021號之自小客貨車，行經嘉義縣大林鎮162線8.
    5公里行車管制號誌交岔路口，未注意車前狀況，適因訴外
    人張燦池所駕駛車號HD-4938號之自小客車左轉時未讓直行
    車先行，因而發生撞擊，致乘坐HD-4938號自小客車之上訴
    人受有左手臂肱骨骨折、左側顏面撕裂長約15公分、左側顴
    骨骨折並傷及顏面神經傷害等事實，為被上訴人所不爭執，
    復有嘉義縣警察局民雄分局道路事故調查筆錄、道路交通事
    故現場圖、現場照片6幀、財團法人佛教慈濟綜合醫院大林
    分院診斷證明書、台灣省嘉雲區車輛行車事故鑑定委員會及
    台灣省行車事故覆議鑑定委員會之鑑定報告附於台灣嘉義地
    方法院檢察署94年偵字第646號刑事卷宗可按，堪信為真實
    。
四、按汽車行駛時，駕駛人應注意車前狀況，並隨時採取必要之
    安全措施，道路交通安全規則第94條第3項定有明文。本件
    車禍事故發生時為白天，天氣晴朗，自然光線佳，現場又無
    視線障礙物致使被上訴人無法注意車前狀況，是其行經路口
    看見有車輛待轉彎，應加強注意並減速慢行以避免車禍事故
    發生，卻仍與訴外人張燦池所駕駛之車輛發生碰撞，被上訴
    人難謂完全無未注意車前狀況之過失；況且本件交通事故係
    因被上訴人行經行車管制號誌交岔路口，疏未注意車前狀況
    ，而上訴人所乘坐汽車之駕駛人張燦池，行經行車管制號誌
    岔路未行至路口中心處左轉，且未讓直行車先行，導致被上
    訴人閃煞不及，因而發生車禍，訴外人張燦池為肇事主因，
    被上訴人則為肇事次因，有台灣省嘉雲區車輛行車事故鑑定
    委員會及台灣省行車事故覆議鑑定委員會之鑑定報告可稽（
    見原審卷第59-62頁），亦認被上訴人對本件車禍之發生有
    未注意車前狀況之過失，是上訴人主張本件車禍事故之發生
    ，被上訴人亦應負過失責任，應可採信。
五、次按因故意或過失，不法侵害他人之權利者，負損害賠償責
    任；而汽車、機車或其他非依軌道行駛之動力車輛，在使用
    中加損害於他人者，駕駛人應賠償因此而生之損害，但於防
    止損害之發生已盡相當之注意者，不在此限；又不法侵害他
    人之身體或健康者，對於被害人因此喪失或減少勞動能力或
    增加生活上之需要時，應負損害賠償責任；不法侵害他人之
    身體、健康、名譽、自由、信用、隱私、貞操，或不法侵害
    其他人格法益而情節重大者，被害人雖非財產上之損害，亦
    得請求賠償相當之金額，民法第184條第1項前段、第191條
    之2、第193條第1項、第195條第1項分別定有明文。
    查被上訴人因未注意車前狀況之過失行為，致使上訴人甲○
    ○受有左手臂肱骨骨折、左側顏面撕裂長約15公分、左側顴
    骨骨折並傷及顏面神經傷害，被上訴人之過失行為與上訴人
    之受傷結果顯具有相當因果關係，揆諸前揭民法規定，被上
    訴人自應對上訴人負損害賠償責任。
    茲就上訴人請求項目分述如下：
    (一)上訴人主張支出醫療費用31,878元、看護費用36,500元及
      薪資損害108,000元，業據其提出醫療收據36紙、聘僱照
      顧服務員收據1紙及貝鑫實業有限公司薪資證明1紙為據，
      復為被上訴人所不爭執，上訴人主張有此部分之損害，堪
      可信為真實。
    (二)美容費用：上訴人在本院為訴之追加，主張其因臉上之疤
      痕，而將需支出臉部除疤整形美容費用15萬元云云，被上
      訴人對上訴人之將需支出臉部除疤整形美容費用固不爭執
      ，惟認僅應按中等標準計算，費用為7.5萬元置辯。經查
      上訴人身為未婚女性，重視自己之外觀，重視臉上之疤痕
      ，將需支出臉部除疤整形美容費用，應可採信。又「疤痕
      」之美容整形手術收費標準為每公分0.5萬至1萬元，有上
      訴人提出為被上訴人所不爭之中華民國美容外科醫學會美
      容整形手術收費標準在卷可稽（見本院卷第22頁），堪可
      信實。上訴人之「疤痕」既在臉部，勢必尋醫技精湛卓越
      之醫師，費用將較為昂貴，是主張除疤整形美容費用每公
      分以1萬元，應屬相當。是以上訴人主張其因臉上之疤痕
      ，而受有將需支出臉部除疤整形美容費用15萬元之損害，
      為可採信。
    (三)減少勞動能力損失：
      上訴人主張因此車禍事故造成臉部疤痕長達約15公分，依
      勞工保險殘廢給付標準表及殘廢等級應為第8級殘障，而
      喪失61.52%之勞動能力云云，則為被上訴人所否認，並辯
      稱上訴人是顏面受損，不影響其工作能力等語。
      按頭部、顏面部或頸部受損壞致遺存顯著醜形者，固屬勞
      工保險條例第53條所定勞工保險殘廢給付標準表障害項目
      第57項第8殘廢等級之殘障，此所謂「顯著醜形」，依附
      註欄載，在顏面部遺存雞卵大以上之瘢痕或五公分以上之
      不規則線狀痕，或直徑三公分以上之組織凹陷巳者而言。
      經查，上訴人為高職會計統計科畢業，有畢業證書在卷可
      稽（見原審卷第83頁），係於貝鑫實業有限公司擔任會計
      ，處理公司之銀行往來、會計及出納工作。在本件車禍受
      傷後，其所任職之貝鑫實業有限公司曾給予三個月（自93
      年11月1日至94年1月31日止）留職停薪，其後上訴人在94
      年度仍在該公司受領36萬元之薪資所得，受傷後其薪資並
      未減少，嗣該公司在95年8月23日仍出具上訴人在該公司
      擔任銀行往來出納會計工作，每月薪資3萬6千元之證明書
      ，有稅務電子閘門財產所得調件明細表及證明書在卷可稽
      （見原審卷第73,79,88頁），似難認本件所受傷害而減損
      工作能力影響其專長及工作內容。況上訴人其因臉上之疤
      痕而將支出臉部除疤整形美容費用15萬元，已如前所述，
      上訴人復未能證明其臉部疤痕，在以最昂貴之費用由醫技
      精湛卓越之除疤整形美容醫師作完「臉部除疤整形美容」
      後，尚會遺存如上述之「五公分以上不規則線狀痕」或其
      他「顯著醜形」。是主張其因車禍事故造成臉部疤痕，屬
      勞工保險殘廢給付標準表第57項殘廢等級第8級殘障，而
      永久喪失61.52%之勞動能力，受有喪失勞動能力3,874,89
      1元之損害云云，要非可採。
    (四)精神慰撫金：本院審酌本件侵權行為事故發生經過及上訴
      人受害程度，參照被上訴人乙○○係高職畢業，從事音響
      維修，月入2萬餘元，已婚育有3名子女，名下有房屋1棟
      、土地1筆及汽車2部，財產總額為141萬餘元；上訴人甲
      ○○係高職畢業，家境小康，之前任職貝鑫實業有限公司
      擔任會計月入36,000元，目前未婚，名下有房屋1棟、土
      地1筆及數筆存款，財產總額為140萬餘元，有稅務電子閘
      門財產所得調件明細表（原審卷第71至74頁）在卷可稽，
      並斟酌兩造其他之身分、地位、經濟能力等一切情狀，認
      上訴人主張受有50萬元之非財產上之損害尚屬過高，應以
      40萬元為適當，上訴人逾此數額之主張，即屬無據。
    (五)綜上，上訴人因本件車禍事故所受損害為：醫療費用31,
      878元、看護費用36,500元、薪資損害108,000元、及精神
      慰撫金40萬元，合計576,378元。及在本院所追加之將需
      支出臉部除疤整形美容費用15萬元之損害。
六、按損害之發生，被害人與有過失者，法院得減輕賠償金額或
    免除之，又於被害人之代理人或使用人與有過失者，準用之
    ，民法第217條第1項及第3項定有明文，該條規定之目的，
    在謀求加害人與被害人間之公平，故裁判上法院得依職權減
    輕或免除之（最高法院85年度台上字第1756號判例參照）。
    查本件事故係因被上訴人行經行車管制號誌交岔路口，疏未
    注意車前狀況，而上訴人所乘坐汽車之駕駛人張燦池，行經
    同一交岔路口，在未行至路口中心處左轉且未讓直行車先行
    ，致發生車禍，訴外人張燦池為肇事主因，被上訴人則為肇
    事次因，已如前述。審酌兩車撞擊位置為道路之內車道且未
    到達路口中心處，撞擊部位為被上訴人車輛之車前保險桿及
    訴外人張燦池車輛之右前輪，被上訴人顯較難預防訴外人張
    燦池之違規左轉，本院認被上訴人對本件車禍之發生應負
    30% 過失責任，訴外人張燦池應負70%之過失責任，上訴人
    主張被上訴人應付40%過失責任云云，為無可採。又上訴人
    搭乘訴外人張燦池所駕駛之汽車，張燦池為上訴人之使用人
    ，依首開說明，上訴人自應承受訴外人張燦池之過失比例，
    依法減輕被上訴人應給付之賠償金額70%，即被上訴人應賠
    償之金額為損害額之30%，依此計算，上訴人得請求被上訴
    人賠償之金額為172,913元《576,378元×0.3≒172,913元（
    元以下四捨五入）》。就在本院追加之美容費用15萬元部分
    ，上訴人得請求被上訴人賠償之金額為45,000元《150,000
    元×0.3＝45,000元》。
七、按被保險汽車發生汽車交通事故，受益人得在本法規定之保
    險金額內，直接向保險人請求給付保險金；保險人依本法規
    定給付之保險金，視為加害人或被保險人損害賠償之一部分
    ，加害人或被保險人受賠償請求時，得扣除之，強制汽車責
    任保險法第28條、第30條分別定有明文。本件上訴人業已依
    強制汽車責任保險法之規定向強制汽車責任保險之保險人領
    取保險金49,339元之事實，業據上訴人提出強制汽車責任險
    理賠確認書為憑（見原審卷第100頁），揆諸前開說明，上
    訴人所受領之上開保險金，自應視為應給付賠償金額之一部
    分予以扣除，上訴人尚可向被上訴人請求賠償醫療費用、看
    護費用、薪資損害、及精神慰撫金部分之123,574元（172,9
    13元－49,339元＝123,574元），及在本院所追加之美容費
    用部分45,000元。
八、綜上所述，上訴人本於侵權行為之法律關係，就醫療費用、
    看護費用、薪資損害、及精神慰撫金部分，請求被上訴人給
    付123,574元，並自起訴狀繕本送達被上訴人之翌日即95 年
    7月7日起至清償日止，按年息百分之五計算之利息之範圍內
    ，為有理由，應予准許，逾此範圍之請求，均於法無據，應
    予駁回。原判決就上開不應准許部分，為上訴人敗訴之判決
    ，並無不合。上訴意旨指摘原判決該部分不當，求予廢棄改
    判，請求命被上訴人應再給付上訴人新台幣100萬元，為無
    理由，應予駁回。又就上訴人於本院追加之訴（除疤整形美
    容費用）部分，於請求被上訴人給付45,000元之範圍內，為
    有理由，應予准許。逾此所為請求，為無理由，應予駁回。
九、本件事證已臻明確，兩造其餘攻擊、防禦方法及所提證據，
    核與本判決結論無影響，爰不逐一論列，併此敘明。
十、據上論結，本件上訴為無理由，追加之訴為一部有理由、一
    部無理由，依民事訴訟法第449條第1項、第79條但書、第78
    條，判決如主文。
中　　華　　民　　國　　96　　年　　4　　月　　 10  　日
                  民事第二庭    審判長法　官  丁振昌
　　　　　　　　　　　      　　　　　法　官  吳上康
　　　　　　　　　　　      　　　　　法　官  李素靖
上為正本係照原本作成。
不得上訴。
中　　華　　民　　國　　96　　年　　4 　　月　　11　　日
                                      書記官  李淑華
